臺灣板橋地方法院刑事判決　　　　　　　　　　　　　九十年度訴字第一五六五號
　　公　訴　人　臺灣板橋地方法院檢察署檢察官
　　被　　　告　丙○○
右列被告因違反商業會計法等案件，經檢察官提起公訴（八十九年度偵緝字第一八二
二號），本院判決如左：
    主      文
丙○○商業負責人以明知為不實之事項而填製會計憑證，處有期徒刑柒月；又公司負
責人，為納稅義務人以不正當方法逃漏稅捐，處有期徒刑捌月；應執行有期徒刑壹年
。
    事      實
一、丙○○係址設臺北縣鶯歌鎮○○路一四○巷十二弄三號之納稅義務人榮譽工程有
    限公司（下稱榮譽公司）之負責人，亦屬商業登記法及商業會計法所稱之商業負
    責人，並以製作各類所得扣繳憑單及營利事業所得稅結算申報書為其附隨業務，
    明知丁○○、辛○○、卯○○（起訴書誤載為蔡順興，應予更正）、巳○○、甲○○、子○○、壬○○、戊○○、庚○○、癸○○、丑○○、己○○（已死亡）
    等十二人於民國八十六年間未曾受僱在榮譽公司工作而受領分文薪資，竟思以不
    正當方法逃漏稅捐，基於製作不實會計憑證之犯意，於八十七年三月間某日，委
    由臺經聯合會計師事務所不知情之會計人員陳詩婉，於其業務上製作之八十六年
    度各類所得扣繳暨免扣繳憑單上，虛偽登載自八十六年一月起至同年十二月止，
    丁○○向榮譽公司支領薪資總額新臺幣（下同）十七萬元、辛○○支領十七萬元
    、卯○○支領十五萬元、巳○○支領十五萬元、甲○○支領三十萬元、子○○支
    領十八萬元、壬○○支領二十萬元、戊○○支領二十萬元、庚○○支領二十四萬
    元、癸○○支領二十四萬元、丑○○支領二十四萬元、己○○支領二十萬元等不
    實內容之商業會計憑證，且據以接續填製榮譽公司八十六年度營利事業所得稅結
    算申報書，持向財政部臺灣省北區國稅局臺北縣分局申報榮譽公司八十六年度之
    營利事業所得稅而行使之，以此不正當方法虛列薪資成本二百四十四萬元，逃漏
    營利事業所得稅六十一萬元，足生損害於丁○○等十二人之財產權益及公眾對於
    稅捐稽徵機關核課營利事業所得稅正確性之信賴。
二、案經丁○○、辛○○、卯○○、巳○○、甲○○、子○○、壬○○、戊○○、庚○○、癸○○、丑○○、己○○等訴由財政部臺灣省北區國稅局臺北縣分局報請
    臺灣板橋地方法院檢察署檢察官偵查起訴。
    理      由
一、訊之被告丙○○固坦承擔任榮譽公司負責人，且曾委請會計人員填製告訴人丁○○等十二人之八十六年度各類所得扣繳暨免扣繳憑單，並據以申報榮譽公司八十
    六年度營利事業所得稅等情，惟矢口否認有何填載不實事項於會計憑證及以不正
    當方法逃漏稅捐之犯行，辯稱：榮譽公司有許多工地，工人係工頭找來的，被害
    人之資料係由工頭寅○○、辰○○、乙○○三人提供，本件犯行係工頭乙○○、
    寅○○所為，伊並不知情云云。惟查：
    （一）右揭事實，分據被害人丁○○、卯○○、巳○○、甲○○、子○○、葉峰
          倫、戊○○、癸○○、丑○○、庚○○、己○○（已於八十八年十二月二
          十六日死亡，有死亡證明書及戶籍謄本在卷可考），、辛○○等填具檢舉
          書向財政部國稅局陳述歷歷，並經被害人丁○○、卯○○、巳○○、王志
          村、子○○、壬○○、戊○○、癸○○、丑○○、庚○○等於偵查中或於
          本院囑託臺灣花蓮地方法院訊問時到庭指證不移（見臺灣板橋地方法院檢
          察署八十九年度偵字第一五五五二號偵查卷第九十四頁至第一○五頁及審
          判卷內之臺灣花蓮地方法院九十年十一月二十九日訊問筆錄），且有榮譽
          公司中華民國八十六年度營利事業所得稅結算申報書、綜合所得稅核定通
          知書、不實之丁○○等十二人八十六年度各類所得扣繳暨免扣繳憑單、榮
          譽公司八十六年度涉嫌虛報薪資所得通報查核清單、卯○○與巳○○之殘
          障手冊影本、己○○之診斷證明書、子○○個人工作紀錄（行事曆影本）
          、綜合所得稅各類所得資料查詢、虛報薪資檢舉書、榮譽公司八十六年度
          薪資印領清冊、臺經聯合會計師事務所請款單、申報書等存卷可資佐證，
          又榮譽公司有股東五人，其董事即負責人確為被告丙○○，則有有限公司
          設立登記事項卡在卷可稽，其浮報員工薪資所得合計二百四十四萬元，經
          計算逃漏八十六年度營利事業所得稅達六十一萬元，亦有財政部臺灣省北
          區國稅局臺北縣分局八十九年八月十四日北區國稅北縣審第八九○二六一
          五七號函附卷可憑。
    （二）被告丙○○固以前揭情詞置辯，然其中證人乙○○與寅○○屢經檢察官及
          本院依被告提供之住址及法務部戶役政查詢資料按址傳喚無著，有送達證
          書及法務部戶役政查詢資料存卷可稽，證人辰○○雖經傳喚到庭，惟其結
          證稱：除被害人甲○○可能係伊曾提供給被告報稅綽號「阿象」之人外，
          其餘十一人伊均未僱用過，而伊亦不知被害人甲○○是否即為「阿象」，
          亦不曾提供其餘十一人之名字予被告報稅等語（見本院九十一年一月十七
          日訊問筆錄），不僅與被告所辯齟齬，亦與被害人甲○○於偵查中結證所
          稱伊未曾受僱於榮譽公司等語（見臺灣板橋地方法院檢察署八十九年度偵
          字第一五五五二號偵查卷第九十五頁反面）不侔；被告於偵查中聲請傳喚
          之證人即臺經聯合會計師事務所之會計陳詩霓則證稱僅協助陳詩婉報稅，
          不知道丁○○等十二人之身分證及薪資由何人申報，亦不認識寅○○等三
          個工頭等語（見臺灣板橋地方法院檢察署八十九年度偵緝字第一八二二號
          第五十五頁反面），亦與被告所辯扞格，咸無從資為有利於被告認定之論
          據甚明，何況薪資之支出，關係營利法人經營之損益非微，而有無僱用十
          二人，支出薪資二百四十四萬元，又顯非戔戔之數可比，被告及榮譽公司
          對於實際上有無僱用前開諸被害人及為此支出二百餘萬元薪資，豈有不知
          之理﹖抑且本案因虛報薪資而獲有逃免稅賦利益者，乃被告丙○○及其經
          營之榮譽公司，而非受僱之工頭，倘依被告所辯，不啻無利可圖之工頭甘
          冒違法犯紀之風險，自動尋覓人頭供榮譽公司虛報薪資逃稅，被告及榮譽
          公司對於上情反而完全置身事外，一無所知，殊違人情事理之常，孰能置
          信﹖
    綜上俱徵被告所辯，無非推諉卸責之詞，不足採信，本案事證明確，被告犯行堪
    予認定。
二、按營利事業所填報之扣繳憑單，係事業本身有權自行製存，用以證明支薪及代扣
    或免扣所得稅事項之經過而為造具記帳憑證所根據之憑證，核屬商業會計法所定
    之內部原始商業會計憑證，經濟部經（八六）商字第八六二一０八０五號函釋甚
    明。本件榮譽公司係稅捐稽徵法上之納稅義務人，被告丙○○為其負責人，依商
    業會計法第四條規定，亦係該法所稱之商業負責人，自屬從事業務之人，其委由
    不知情之會計人員製作不實之商業會計憑證，即被害人丁○○等十二人之八十六
    年度各類所得扣繳暨免扣繳憑單，並據以填寫八十六年度營利事業所得稅結算申
    報書，並進而持向財政部臺灣省北區國稅局臺北縣分局申報，使榮譽公司因而逃
    漏營利事業所得稅六十一萬元，核其所為，係犯商業會計法第七十一條第一款之
    填製不實會計憑證罪及稅捐稽徵法第四十七條第一款之罪，應依同法第四十一條
    論科；被告利用不知情之會計人員製作上開不實扣繳憑單之會計憑證，持向財政
    部臺灣省北區國稅局臺北縣分局申報而逃漏營利事業所得稅之行為，為間接正犯
    。又稅捐稽徵法第四十七條第一款之規定，係將納稅義務人之公司責任，基於刑
    事政策之考慮，於其應處徒刑範圍，轉嫁於公司之負責人，故於此情形受罰之公
    司負責人，乃屬轉嫁代罰性質，被告丙○○既非逃漏稅捐之納稅義務人，與另外
    所犯商業會計法第七十一條第一款之罪，犯意各別，行為互殊，應予分論併罰。
    爰審酌被告犯罪之動機、目的、手段、所逃漏稅額甚鉅及犯後猶飾詞狡辯，毫無
    悔意等一切情狀，分別量處如主文所示之刑，並定其應執行刑，資為懲儆。至於
    被告利用不知情之會計人員所偽造之不實扣繳憑單及榮譽公司公司八十六年度營
    利事業所得稅結算申報書，業經分別交付丁○○等十二人及持向財政部臺灣省北
    區國稅局臺北縣分局申報行使，已非屬被告所有之物，又非違禁物，故不併為沒
    收之諭知，併此指明。
據上論結，應依刑事訴訟法第二百九十九條第一項前段，商業會計法第七十一條第一
款，稅捐稽徵法第四十七條第一款、第四十一條，刑法第十一條前段、第五十一條第
五款，判決如主文。
本案經檢察官馬中琍到庭執行職務。
中      華      民      國    九十一    年      二      月     十五     日
                                      臺灣板橋地方法院刑事第六庭
                                          法  官  蔡  新  毅
右正本證明與原本無異。
如不服本判決，應於判決送達後十日內，向本院提出上訴狀。
                                          書記官  謝  麗  秋
中      華      民      國    九十一    年      二      月     十五     日
※附錄本案論罪科刑法條全文※
商業會計法第七十一條
商業負責人、主辦及經辦會計人員或依法受託代他人處理會計事務之人員有左列情事
之一者，處五年以下有期徒刑、拘役或科或併科新臺幣十五萬元以下罰金：
一  以明知為不實之事項，而填製會計憑證或記入帳冊者。
二  故意使應保存之會計憑證、帳簿報表滅失毀損者。
三  意圖不法之利益而偽造、變造會計憑證、帳簿報表內容或撕毀其頁數
    者。
四  故意遺漏會計事項不為記錄，致使財務報表發生不實之結果者。
五  其他利用不正當方法，致使會計事項或財務報表發生不實之結果者。
稅捐稽徵法第四十七條
本法關於納稅義務人、扣繳義務人及代繳人應處徒刑之規定，於左列之人適用之：
一、公司法規定之公司負責人。
二、民法或其他法律規定對外代表法人之董事或理事。
三、商業登記法規定之商業負責人。
四、其他非法人團體之代表人或管理人。
稅捐稽徵法第四十一條
納稅義務人以詐術或其他不正當方法逃漏稅捐者，處五年以下有期徒刑、拘役或科或
併科新臺幣六萬元以下罰金。
